【裁判字號】    97,易,2040
【裁判日期】    971009
【裁判案由】    詐欺
【裁判全文】
臺灣板橋地方法院刑事判決              97年度易字第2040號
公  訴  人  臺灣板橋地方法院檢察署檢察官
被      告  乙○○
上列被告因詐欺案件，經檢察官提起公訴（97年度偵字第16828
號），本院判決如下：
    主  文
乙○○幫助意圖為自己不法之所有，以詐術使人將本人之物交付
，處有期徒刑伍月，如易科罰金，以新臺幣壹仟元折算壹日；減
為有期徒刑貳月又拾伍日，如易科罰金，以新臺幣壹仟元折算壹
日。
    事  實
一、乙○○依一般社會生活之通常經驗，本可預見將金融機構帳
    戶提供予他人使用，可能幫助他人作為遂行詐欺犯行之工具
    ，竟仍基於幫助詐欺之不確定故意，於96年4月1日至3日間
    某日，在其所任職之臺北縣土城市○○路「奇檬子」網咖內
    ，以借用帳戶為由，向友人甲○○借用其所申辦之國泰世華
    商業銀行板橋分行帳號000000000000號帳戶之存摺、提款卡
    及密碼（甲○○業經本院96年度簡字第6417號判處拘役40日
    ，減為拘役20日確定），再交予姓名年籍不詳綽號「茉香」
    之成年男子，供不詳詐欺集團使用。嗣詐欺集團成員即基於
    意圖為自己不法之所有，嗣該詐欺集團成員於96年4 月3 日
    凌晨4 時16分許，利用電腦網路以「as650515」雅虎奇摩拍
    賣網站電子，對帳號「sky33321」之買家丙○○發出得標通
    知電子郵件1 份，佯稱其前所標購之Nikon 廠牌相機已得標
    ，須將得標商品價款匯至上開帳戶內云云，致丙○○陷於錯
    誤，於同日下午1 時許分許，轉帳新臺幣20,000元至上開帳
    戶內，旋即遭詐欺集團成員提領一空。嗣因丙○○察覺受騙
    而報警處理，經警循線查獲甲○○，復經甲○○供稱其係將
    所有之上開帳戶交付乙○○，而悉上情。
二、案經臺灣板橋地方法院檢察署檢察官自動檢舉偵查起訴。
    理  由
一、訊據被告乙○○矢口否認有何幫助詐欺犯行，辯稱：伊與甲○○係當兵之同梯同學，甲○○當時與「茉香」都在玩同款
    之線上遊戲，因此渠二人自行聯繫借用帳戶之事，與伊無涉
    ，而甲○○為了逃避法律責任始誣指伊居間借用帳戶，渠並
    無任何證據足以證明伊曾向其借用帳戶，況伊亦可舉出同事
    足資證明甲○○未曾到店內找過伊，伊自不可能在店內收受
    甲○○所交付之存摺等物云云。經查：
  (一)被害人丙○○因遭詐騙集團施以詐騙手段，因而陷於錯誤，
    信以為真，遂依該詐欺集團之指示，匯款至被告帳戶等情，
    已據上開被害人丙○○於警詢陳述明確，並有郵政跨行匯款
    申請書、甲○○之國泰世華商業銀行板橋分行存款開戶申請
    書、存摺存款交易查詢、內政部警政署反詐騙案件紀錄表、
    受理詐騙帳戶通報警示簡便格式、金融機構聯防機制通報表
    等物附卷為證，足證上開詐騙事實。
  (二)又訊據證人甲○○迭於警詢、偵查中均證稱：在96年4月初
    伊將該帳戶借給伊軍中朋友綽號「阿政」使用，當時他說有
    一筆款項要匯進來等語，嗣於本院審理時，復證稱：我有到
    過土城市○○路的奇檬子網咖和被告碰面，因為被告先打電
    話跟我說他公司有一筆錢要進去，因為金額很大，要我把帳
    戶借給他，當時他並沒有指定哪家銀行帳戶，我也有詢問被
    告為何不用自己的帳戶，但他說什麼我忘記了。且因被告在
    軍中對我很照顧，所以我很信任他，他說他隔天就還給我，
    我就借他了，帳戶就在網咖內親手交給他，我交給他之後就
    騎車離開，在交帳戶給被告之時，旁邊還有一位中年男子在
    場，我們都叫他茉香先生，我並不知道他跟這件事有無關係
    ，當我交帳戶給被告時，他有走出來看著我，被告說帳戶在
    隔天就會還我，但他隔天並沒有還我，我有打電話問他，但
    他說他把帳戶交給別人了，後來是我自己主動到警局去說明
    ，因為我的帳戶有問題，我的錢都領不出來，我當時跟警察
    說我的帳戶掉了，因為我怕被告威脅我等語，證述其所有之
    上開帳戶確實交予被告無誤，而被告雖否認其言，惟被告與
    證人彼此間並無怨隙，且證人於偵查中即供承其提供帳戶供
    人非法使用之幫助詐欺犯行（參見臺灣士林地方法院檢察署
    96年8 月17日訊問筆錄），則其自無迴避自己罪責而誣陷被
    告之可能；再衡以證人與綽號「茉香」之人並非熟識，亦據
    證人甲○○供述在卷，而被告則與該「茉香」男子相識，亦
    曾以相同方式向友人陳思毅借用帳戶後，復交予「茉香」，
    供不詳之詐欺集團使用，經本院判刑確定，亦有本院97年度
    易字第149 號判決附卷供參，足見證人甲○○所證應為真實
    而可採信。至被告雖指證人甲○○於警訊中曾稱「一直都沒
    有與伊碰面」，則伊如何向甲○○借用帳戶，足證甲○○於
    偵審中所指伊借用帳戶乙事純為誣陷云云，惟此節業據證人
    甲○○於本院審理中澄清稱：自新訓分發之後到95年都沒有
    與被告碰面，但我有打電話給被告，只有電話聯繫，並沒有
    碰面，後來是為了交付帳戶，我才與被告碰面等語，顯見證
    人於警訊中所稱之「一直都沒有與被告見過面」乙詞，係指
    在交付帳戶之前，與被告並無見面，而被告僅以證人上開所
    稱「一直都沒有與被告見過面」之語辯駁，顯係斷章取義，
    所辯自不足採。又被告另請求傳喚同事尤志奇到庭證明證人
    甲○○未曾於96年4 月1 日至4 月3 日到渠任職之網咖乙事
    ，惟被告於偵查中均未陳明尚有證人可資為證，且證人甲○○亦於審理中供述當時交付帳戶時，除被告及「茉香」先生
    以外，並無他人在場，則本院認自無傳喚該證人之必要，附
    此敘明。
  (三)按金融機構帳戶為個人之理財工具，一般民眾皆可以存入最
    低開戶金額之方式自由申請開設金融帳戶，幾無任何特殊之
    限制，且得同時在不同金融機構申請多數帳戶使用，並無使
    用他人帳戶之必要，此為一般人日常生活所熟知之常識，故
    若非係供犯罪使用，欲藉此躲避追緝，否則並無向他人租用
    或借用帳戶存摺之必要。再者，金融帳戶攸關存戶個人財產
    權益之保障，專屬性甚高，衡諸常理，若非與本人有密切關
    係，絕無任意提供個人帳戶供他人使用之情，再參以近來社
    會上時有聞以各種名目詐騙或恐嚇取財之犯罪類型層出不窮
    ，該等犯罪多數均係利用人頭帳戶作為匯款帳戶，並經媒體
    廣為披載，被告係有正常辨識能力之人，竟以借用帳戶為由
    ，向友人甲○○借用銀行帳戶復交付予「茉香」之人，致該
    詐欺集團成員輕易提領被害人所匯入之款項，則被告提供帳
    戶予他人使用時已預見可能遭不法利用等情甚明，其有幫助
    不法集團犯罪之不確定故意無訛。本件事證明確，被告犯行
    洵堪認定。
三、按刑法上之幫助犯，係對於犯罪與正犯有共同之認識，而以
    幫助之意思，對於正犯資以助力，而未參與實施犯罪之行為
    者而言（最高法院75年度台上字第1509號、84年度台上字第
    5998號、88年度台上字第1270號判決同此見解）；是以如未
    參與實施犯罪構成要件之行為，且係出於幫助之意思提供助
    力，即屬幫助犯。被告提供甲○○所有之銀行帳戶予他人使
    用，使得收受上開帳戶之詐欺集團向被害人詐騙財物後，得
    以使用被告上開帳戶為匯款工具，致被害人匯款至被告上開
    帳戶內，而遂行詐欺取財之犯行，被告顯係參與詐欺取財構
    成要件以外之行為，而對該詐騙集團遂行詐欺取財犯行資以
    助力。是核被告所為，係犯刑法第339 條第1 項、第30 條
    第1 項前段詐欺取財罪之幫助犯。被告幫助他人犯詐欺取財
    罪，依刑法第30條第2 項之規定，衡諸其犯罪情節，按正犯
    之刑減輕之。爰審酌被告將金融帳戶交予他人供犯罪使用，
    紊亂社會正常交易秩序，並使不法之徒藉此輕易於詐騙後取
    得財物，致檢警難以追緝，助長詐騙犯罪風氣，並提高社會
    大眾遭受詐騙損失之風險，及犯後仍飾詞圖卸刑責，態度不
    佳等一切情狀，量處如主文所示之刑，並諭知易科罰金之折
    算標準，以資懲儆。再被告本件犯罪之時間為96年4 月24日
    以前，復無中華民國九十六年罪犯減刑條例所列不予減刑之
    情形，應依同條例第2 條第1 項第3 款之規定，減其宣告刑
    二分之一如主文所示，並諭知易科罰金之折算標準。
據上論斷，應依刑事訴訟法第299條第1項前段，刑法第30條、第
339 條第1 項、第41條第1 項前段，刑法施行法第1 條之1 ，中
華民國九十六年罪犯減刑條例第2 條第1 項第3 款、第7 條，判
決如主文。
本案經檢察官汪南均到庭執行職務
中    華    民    國    97    年    10    月    9     日
                刑事第二十二庭  審判長法  官  徐 蘭 萍
                                      法  官  賴 彥 魁
                                      法  官  陳 昭 筠
上列正本證明與原本無異。
如不服本判決，應於判決送達後10日內敘明上訴理由，向本院提
出上訴狀（應附繕本）。
                                      書記官  廖 美 紅
中    華    民    國    97    年    10    月    14    日
附錄本案論罪科刑法條全文：
刑法第339條
意圖為自己或第三人不法之所有，以詐術使人將本人或第三人之
物交付者，處5年以下有期徒刑、拘役或科或併科1千元以下罰金
。
以前項方法得財產上不法之利益或使第三人得之者，亦同。
前二項之未遂犯罰之。


司法院資訊處製作；財團法人民間司法改革基金會備份。
